臺灣橋頭地方法院民事裁定
109年度消債更字第4號
聲請人即債  林文中  
務人                  
代  理  人  林宗儀  法扶律師
上列當事人因消費者債務清理事件聲請更生，本院裁定如下：
    主  文
聲請人林文中自民國一百零九年七月二十日下午四時起開始更生
程序。
命司法事務官進行本件更生程序。
    理  由
一、聲請意旨略以：聲請人即債務人林文中前向金融機構辦理信
    用貸款、信用卡契約等，致積欠無擔保債務計新臺幣（下同
    ）2,063,735元，因無法清償債務，乃於民國108年7月間向
    本院聲請前置調解，因無法負擔債權人所提還款方案而於同
    年9月5日調解不成立，因聲請人有不能清償債務或有不能清
    償之虞，復未經法院裁定開始清算程序或宣告破產，爰依法
    聲請准予裁定更生等語。
二、按「債務人不能清償債務或有不能清償之虞者，得依本條例
    所定更生或清算程序，清理其債務。」消費者債務清理條例
    （下稱消債條例）第3條定有明文。衡以消費者與金融機構
    間債之關係之發生，係依契約自由原則及相互間之信賴為基
    礎，此為社會經濟活動得以維繫及發展之重要支柱，債務人
    經濟窘迫，固不應任其自生自滅，債權人一方之利益，仍不
    能因之摒棄不顧。是債務人於協商程序中，自應本於個人實
    際財產及收支狀況，依最大誠信原則，商討解決方案。如終
    究不能成立協商，於聲請更生或清算時，法院審酌上開條文
    所謂「不能清償或有不能清償之虞」，自宜綜衡債務人全部
    收支、信用及財產狀況，評估是否因負擔債務，而不能維持
    最基本之生活條件；所陳報之各項花費，是否確屬必要性之
    支出；如曾有協商方案，其條件是否已無法兼顧個人生活之
    基本需求等情，為其判斷之準據。
三、經查：
  ㈠聲請人前向各金融機構辦理信用貸款、信用卡契約等，致現
    積欠無擔保債務至少2,063,735元，前即因無法清償債務，
    而於108年7月間向本院聲請前置調解，因無法負擔債權人所
    提還款方案而於108年9月5日調解不成立等情，有108年7月2
    4日前置調解聲請狀所附債權人清冊、財團法人金融聯合徵
    信中心前置協商專用債權人清冊、信用報告及調解筆錄等件
    在卷可稽，堪信為真實。
  ㈡聲請人現任職於日月光半導體製造股份有限公司，查其名下
    僅國泰人壽保險解約金16,807元，107年度申報所得453,853
    元，核每月平均所得37,821元，現勞工保險投保薪資36,300
    元等情，有財產及收入狀況說明書、勞工保險被保險人投保
    資料表、綜合所得稅各類所得資料清單暨國稅局財產歸屬資
    料清單、國泰人壽保險股份有限公司109年5月13日國壽字第
    1090050468號函附卷可稽。則查無聲請人有其他收入來源，
    佐以聲請人提出所得清單、勞保投保資料表為證，則以聲請
    人主張之收入來源，應全非虛罔，是以所得清單所示每月平
    均所得37,821元作為核算其現在償債能力之基礎，應能反映
    真實收入狀況。
  ㈢至支出部分，聲請人主張需扶養父母，支出扶養費10,000元
    。按直系血親相互間，互負扶養之義務，民法第1114條第1 
    款定有明文。查聲請人父親林○○、母親林陳○○，其中父親每
    月領有國民年金4,387元，母親每月領有勞保老年給付12,64
    7元，父親107年度申報所得為130,179元，核每月平均所得1
    0,848元，母親107年度申報所得僅4,112元，名下僅無殘值
    車輛等情，有戶籍謄本、本院稅務電子閘門財產所得調件明
    細表、領取各項補助及年金之存摺內頁等附卷可證。扶養費
    用部分，依消債條例第64條之2第1、2項，並參照消民法第1
    118、1119條規定，其負扶養義務之程度，亦應考量其目前
    身負債務之窘境，所負擔之扶養義務能力，自非比一般，在
    無其他更為詳實之資料可供佐證之情形下，故本院認定以10
    9年度高雄市最低生活費標準之1.2倍15,719元為標準，則扣
    除所得、年金、給付與2名手足分擔父母扶養費後，聲請人
    每月應支出父母扶養費應以1,175元為度【計算式：（15,71
    9×2－10,878－4,387－12,647）÷3＝1,175】，聲請人就此主張
    支出10,000元，尚屬過高。至聲請人個人日常生活必要費用
    部分，審酌聲請人負債之現況，基於社會經濟活動之互賴及
    誠信，該日常生活所需費用，自應節制開支，不得有超越一
    般人最低生活標準之享受，否則反失衡平，本院依消債條例
    第64條之2第1項，參酌衛福部社會司所公告歷年最低生活費
    標準，109年度高雄市最低生活費標準13,099元之1.2倍為15
    ,719元，則聲請人每月最低生活費除有特殊情形並有證據證
    明者外，自宜以此為度，始得認係必要支出，聲請人主張每
    月個人必要生活費為15,719元，與上開標準同，應認可採。
  ㈣綜上所述，以聲請人現每月之收入37,821元為其償債能力基
    準，扣除其每月扶養費1,175元及個人必要生活費15,719元
    後僅餘20,927元，而聲請人目前負債總額為2,063,735元，
    扣除保險解約金16,807元後，債務餘額為2,046,928元，以
    上開餘額按月攤還結果，約8年餘期間始能清償完畢，已逾
    消債條例第53條第2項第3款所定6年清償期限，如加計利息
    負擔，其還款年限顯然更長，堪認聲請人確有不能清償債務
    或有不能清償之虞之情事。從而，聲請人主張已不能清償債
    務，聲請本院准予更生，依所舉事證及本院調查結果，即無
    不合。
四、末按「法院開始更生程序之裁定，應載明其年、月、日、時
    ，並即時發生效力。」、「法院裁定開始更生或清算程序後
    ，得命司法事務官進行更生或清算程序，必要時得選任律師
    、會計師或其他適當之自然人或法人一人為監督人或管理人
    。」消費者債務清理條例第45條第1 項、第16條第1 項分別
    定有明文。本件聲請人其目前收入及財產狀況，不能履行債
    務，依聲請人其目前收入及財產狀況，未償之債務亦屬不能
    清償，有如上述。此外，復查無聲請人有消費者債務清理條
    例第46條各款所定駁回更生聲請等事由，從而，聲請人聲請
    更生，洵屬有據，應予准許，爰命司法事務官進行本件更生
    程序。
五、依消費者債務清理條例第11條第1 項、第45條第1 項、第16
    條第1 項，裁定如主文。
中　　華　　民　　國　 109　　年　　7 　　月　　20　　日
              　　民事庭　法　官　李姝蒓
以上正本係照原本作成。
本裁定已於109年7月20日下午4 時公告。
本裁定不得抗告。
中　　華　　民　　國　 109　　年　　7 　　月　　20　　日
  　                      書記官　郭南宏